【裁判字號】    98,交聲,2513
【裁判日期】    980831
【裁判案由】    違反道路交通管理處罰條例聲明異議
【裁判全文】
臺灣臺北地方法院交通事件裁定        98年度交聲字第2513號
異議人即
受處分人  甲○○
上列異議人即受處分人因違反道路交通管理處罰條例案件，對於
臺北市交通事件裁決所民國98年8 月3 日所為之處分（北市裁罰
字第裁22-ZIQ014029號），聲明異議，本院裁定如下：
    主  文
原處分撤銷。
甲○○不罰。
    理  由
一、按汽車行駛於應繳費之公路、橋樑、隧道或輪渡，不依規定
    繳費者，處汽車所有人或駕駛人新臺幣（下同）3,000 元以
    上6,000 元以下罰鍰，並追繳欠費，道路交通管理處罰條例
    第27條第1 項定有明文。又交通部臺灣區○道○○○路局為
    辦理電子收費申裝及欠費追繳作業，依據「公路通行費徵收
    管理辦法」（以下簡稱本辦法）相關規定訂定「交通部臺灣
    區○道○○○路局電子收費申裝及欠費追繳作業注意事項」
    （以下簡稱注意事項）；依本辦法第15條規定，用路人不依
    規定繳費者，營運單位應依用路人不同之欠費行為，依本局
    （指高速公路局）查明之車籍資料，製發「補繳通行費及作
    業處理費通知單」，追繳通行費並加收作業處理費用；用路
    人應於通知單所列之繳費期限內完成補繳程序，逾期未繳納
    則移送相關警察單位依法處理，交通部臺灣區○道○○○路
    局電子收費申裝及欠費追繳作業注意事項第1 條、第13條第
    1 項、第17條第3 項固分別定有明文。然處理違反道路交通
    管理事件，有關文書送達之程序，準用行政程序法送達之規
    定，違反道路交通管理事件統一裁罰基準及處理細則第5 條
    定有明文。而行政程序法中對於文書送達，於應受送達人之
    住居所、事務所或營業所為之。但在行政機關辦公處所或他
    處會晤應受送達人時，得於會晤處所為之；於應送達處所不
    獲會晤應受送達人時，得將文書付與有辨別事理能力之同居
    人、受僱人或應送達處所之接收郵件人員；又送達不能依前
    2 條規定為之者，得將文書寄存送達地之地方自治或警察機
    關，並作送達通知書2 份，1 份黏貼於應受送達人住居所、
    事務所、營業所或其就業處所門首，另1 份交由鄰居轉交或
    置於該送達處所信箱或其他適當位置，以為送達。前項情形
    ，由郵政機關為送達者，得將文書寄存於送達地之郵政機關
    。寄存機關自收受寄存文書之日起，應保存3 個月，行政程
    序法第72條第1 項、第73條第1 項、第74條分別定有明文。
二、異議人即受處分人甲○○於民國98年1 月14日下午3 時42分
    許，駕駛車牌號碼6733-GZ 號自用小客貨車，行經國道三號
    高速公路頭城收費站北上第6 車道之電子收費車道時，因有
    汽車行駛於應繳費之公路不依規定繳費之違規行為，經內政
    部警政署國道公路警察局第九警察隊依追繳注意事項規定，
    通知受處分人補繳，受處分人未依規定於期限內補繳，經內
    政部警政署國道公路警察局第九警察隊，依道路交通管理處
    罰條例第27條第1 項之規定逕行掣單舉發。嗣受處分人於應
    到案日期前提出申訴，經原處分機關函請舉發單位調查結果
    ，仍認異議人確有上開違規行為，原處分機關乃依道路交通
    管理處罰條例第27條第1 項及違反道路交通管理事件統一裁
    罰基準表，裁處受處分人3,000 元。
三、聲明異議意旨略以：受處分人誤闖電子收費車道，本欲停車
    買票補繳，但員警表示會寄違規罰單，其接受指示後即離去
    而未補繳，嗣於接獲罰單時已按時繳交罰款，並認為該違規
    之事應已受罰完畢。其未曾接獲補繳通行費之通知書，現居
    於新店市○○路77號，車籍地址係其子居所，家中之人均早
    出晚歸，未曾接獲高速公路催繳通知單，且送達證書亦無人
    簽收，逾期未繳通行費，實屬不知，並非拒繳。況且欠繳通
    行費40元即重罰3000元，誠屬不符比例原則等語。
四、經查：受處分人曾居住於車籍地址（即當時之戶籍地址）即
    臺北縣中正區○○街72巷8 之1 號2 樓，嗣於96年1 月23日
    將戶籍遷至臺北縣新店市○○路77號，惟未將車籍地址一併
    為變更登記等情，有受處分人之個人基本資料查詢結果、遷
    徙紀錄資料查詢結果及公路監理電子閘門車號查詢汽車車籍
    各1 紙在卷可稽。惟遠通電收公司係於98年2 月間，將車號
    6733-GZ 自用一般小客貨車於國道高速公路收費站電子收費
    車道上述交易之補繳通知單寄送至受處分人之車籍地址「臺
    北市○○區○○街72巷8 之1 號2 樓」，並寄存於臺北螢橋
    郵局，此亦有高速公路局委託遠通電收公司辦理電子收費業
    務送達證書1 紙附卷可按。受處分人雖未將車籍地址變更登
    記至前揭戶籍地址，惟遠通電收公司既應依前揭規定送達補
    繳通行費之書面通知，且於車輛未依規定繳納通行費時，高
    公局即應向監理機關查明車籍資料及應送達處所，以供遠通
    電收公司寄送補繳通知單，實不難查得受處分人已將戶籍地
    址遷往臺北縣新店市○○路77號，自應將補繳通知單送達於
    受處分人上開戶籍地即受處分人住居所，始屬合法送達，是
    其向車籍地所為之寄存送達即不合法，而不生送達之效力。
    從而上開補繳通知單既未合法送達，受處分人自無從於補繳
    期限前補繳通行費，則其是否有「不依規定繳費」之違規行
    為，即屬不確定狀態，舉發單位尚無從為舉發，故本件應依
    法重新通知受處分人補繳通行費，倘受處分人逾補繳期限而
    未繳交，當可依道路交通管理處罰條例第27條第1 項之規定
    製單舉發，並追繳欠費，附此敘明。
五、綜上所述，受處分人之所辯顯非無據，原舉發機關以受處分
    人有「汽車行駛於應繳費之公路，不依規定規定繳費」之違
    規行為製單逕行舉發，顯有未合。原處分機關未察，遽對受
    處分人加以裁罰，即難認為允當，應認受處分人之異議為有
    理由，自應由本院將原處分撤銷，並另為受處分人不罰之諭
    知，以資適法。
六、依道路交通案件處理辦法第20條，裁定如主文。
中    華    民    國    98    年    8     月    31    日
                  交通法庭法  官  胡宗淦
以上正本證明與原本無異
如不服本裁定應於送達後5日內向本院提出抗告狀
                          書記官  許婉如
中    華    民    國    98    年    8     月    31    日


司法院資訊處製作；財團法人民間司法改革基金會備份。
